臺灣雲林地方法院刑事判決　　　　　　　 96年度易字第286號
公　訴　人　臺灣雲林地方法院檢察署檢察官
被　　　告　乙○○
　　　　　　丙○○
上列被告等因恐嚇案件，經檢察官提起公訴（95年度偵字第6124
號），本院判決如下：
    主  文
乙○○、丙○○共同以加害生命、身體之事，恐嚇他人致生危害
於安全，各處有期徒刑陸月，如易科罰金，均以新臺幣壹仟元折
算壹日。
    事  實
一、乙○○、丙○○原係「六六國際管理顧問企業有限公司」（
    址設台北縣板橋市○○○路149 號，下稱六六公司）員工，
    擔任催收員，負責向債務人催討債務。甲○○前向余美莉（
    經檢察官不起訴處分）借款，尚未清償。余美莉於民國95年
    9 月22日，與六六公司副主任林美秀簽約（經檢察官不起訴
    處分），委託六六公司索討債務。林美秀將本件催收案件交
    由員工乙○○及丙○○催討，乙○○及丙○○為順利追討債
    務，竟基於恐嚇之犯意聯絡，接續於：
  (一)於95年9 月間某日，到甲○○之妻葉淑娟位於桃園縣中壢市
    娘家，向葉淑娟之母徐森妹佯稱要與甲○○洽商保險理賠事
    宜，徐森妹不疑有他，致電葉淑娟，俟電話接通，乙○○及
    丙○○即以加害生命及身體之事，向葉淑娟恫稱：「要甲○○出來，不然就要騷擾葉淑娟娘家」等語，致使葉淑娟心生
    畏懼。
  (二)甲○○仍未還款，乙○○及丙○○再度前往徐森妹住處，要
    求徐森妹通知甲○○出面解決債務，並以加害生命及身體之
    事，向徐森妹恫稱：「叫甲○○要趕快出來解決問題，如果
    沒有出來解決問題，被我們遇上了就很難看」等語，致徐森
    妹心生恐懼。
  (三)於95年10月9 日11時30分許，乙○○及丙○○前往甲○○位
    於雲林縣虎尾鎮埒內里住處，以加害生命及身體之事，向甲○○恫稱「在95年10底前要準備至少十五萬元，否則小心」
    等語，致甲○○心生恐懼。
  (四)於95年10月26日11時10分許，乙○○及丙○○再度前往甲○○上揭住處，在門外大吼大叫，要求甲○○出來解決債務，
    甲○○畏懼不敢出面，乙○○、丙○○即拿出預先購置之冥
    紙，灑在甲○○門前空地，以此加害生命及身體之事，恐嚇
    甲○○，致甲○○心生恐懼。
二、案經甲○○訴請雲林縣警察局虎尾分局報請臺灣雲林地方法
    院檢察署檢察官偵查起訴。
    理  由
一、訊據被告乙○○及丙○○於本院坦承為六六公司員工，負責
    向債務人甲○○催討債務等情不諱，惟均否認有何恐嚇危害
    安全犯行。被告乙○○辯稱：有灑冥紙，但未恐嚇云云（詳
    本院卷23頁）；被告丙○○辯稱：沒有恐嚇，我請甲○○岳
    母幫我聯絡甲○○，是協商債務如何處理。不知道乙○○買
    冥紙，乙○○灑冥紙時，有下車阻擋云云（詳本院卷23、24
    頁）。然查：
  (一)被告乙○○於警詢坦承：95年10月9 日曾與丙○○一同至甲○○家中詢問債務問題等語（詳警卷10頁）；復於檢察官訊
    問時坦承：95年10月9 日與丙○○曾至甲○○住處，與甲○○溝通後，約定於10月底前先準備十五萬元，去找徐森妹時
    ，有跟徐森妹講說「不要讓我們找到他」。95年10月26日有
    去甲○○家中灑冥紙等語甚詳（詳偵卷43、113 頁）；被告
    丙○○於警詢坦承：95年10月9 日曾與丙○○一同至甲○○
    家中詢問債務問題等語（詳警卷15頁）；復於檢察官訊問時
    坦承：曾至中壢徐森妹家中，要徐森妹轉告甲○○，出面解
    決債務問題等語（詳偵卷111 、112 頁），經核與(1)證人甲○○於檢察官訊問時證稱：95年10月9 日11時30分許，乙○○和丙○○去我家，要我於95年10月底準備至少十五萬元，
    否則就要小心；同年10月26日11時10分許，乙○○、丙○○
    到我的住處，用手重敲大門及大吼叫我出來，我沒有出去，
    乙○○和丙○○就在我家大門撒冥紙，我有親眼看到等語甚
    詳（詳偵卷41頁）；經核與(2)證人徐森妹於檢察官訊問時證
    稱：他們總共去我家二次，第一次去我家時，有跟我媽媽說
    「叫甲○○要趕快出來解決問題，如果沒有出來解決問題，
    如果被他們遇上了就很難看」；第二次去我家時，他們就親
    口對我說「叫甲○○要趕快出來解決問題，如果沒有出來解
    決問題，如果被他們遇上了就很難看」，是誰講這一句話的
    我記不清楚了，但乙○○和丙○○二個人都在一起，二個人
    都有講話，他們說這一句話令我很害怕等語（偵卷110 、11
    1 頁）；(3)證人葉淑娟於檢察官訊問時證稱：乙○○和丙○○要找甲○○，他們先去我媽家騙我媽說保險的事情，查出
    我家的住址，打電話來時口氣就很不好，在電話中就已經說
    「要甲○○出來，不然就要騷擾妳娘家」；乙○○、丙○○
    有來虎尾找甲○○，第一次來時，甲○○就跟他們出去談，
    第二次就來我家灑冥紙了，他們二個人都有灑冥紙等語（詳
    偵卷11 1頁）大致相符，並有雲林縣警察局虎尾分局受理刑
    事案件報案三聯單乙紙、甲○○住處遭灑冥紙現場照片5 張
    。證人甲○○、徐森妹與葉淑娟與被告乙○○、丙○○素不
    相識，僅因證人甲○○積欠案外人余美莉債務，余美莉委託
    被告乙○○及丙○○所任職公司，而有所交集，證人甲○○
    、徐森妹及葉淑娟等人，自無必要設詞誣陷被告乙○○及丙○○。是證人甲○○、徐森妹及葉淑娟證言，應屬可信。依
    此，被告乙○○及丙○○於上揭時、地，接續為恐嚇危害安
    全犯行，堪以認定。至於被告乙○○及丙○○於本院均辯稱
    ：未為恐嚇行為云云，則屬卸責之詞，不足採信。
  (二)被告乙○○於檢察官訊訊問時，以證人身分證稱：我們是去
    甲○○家，沒有找到甲○○，才臨時起意去買冥紙的，我是
    看電視學的，買冥紙時，丙○○有一起去，他在車上，他知
    道是去買冥紙，丙○○也知道冥紙是要去甲○○家灑的等語
    甚詳（詳偵卷114 、115 頁）。被告乙○○與丙○○彼此間
    利害關係共同，且無任何仇隙，被告乙○○以證人身分作證
    時，並無任何可能性會故意為不利於被告丙○○之供述。是
    被告乙○○上揭證詞，應屬可信。準此，被告丙○○與乙○○負責向證人甲○○催討債務，屢次前往桃園縣中壢市及雲
    林縣虎尾鎮等地，均無法順利向證人甲○○催討債務，為加
    強對證人甲○○之心理壓力，而為灑冥紙之行為。冥紙在民
    間習俗，係供往生之人在陰間使用，對現仍健在之人，以灑
    冥紙方式，丟棄在他人住處，係將「若不再出面解決債務問
    題，即將會使用到冥紙」之惡害，通知於證人甲○○。顯已
    將危害證人甲○○生命及身體之惡害，通知於證人甲○○。
    是被告乙○○及丙○○，就以加害生命及身體之惡害通知證
    人甲○○一節，應有犯意聯絡及行為分擔甚明。至於被告丙○○於本院辯稱：未參與灑冥紙，有阻擋乙○○云云，顯屬
    卸責之詞，不足採信。
  (三)綜上，本件事證明確，被告乙○○及丙○○犯行，均堪認定
    。
二、核被告乙○○及丙○○所為，均係犯刑法第305 條之恐嚇危
    害安全罪。被告二人就上開恐嚇犯行，有犯意聯絡及行為分
    擔，應依刑法第28條規定，論以共同正犯。被告乙○○及丙○○上開四次恐嚇危害安全犯行，均係基於同一犯意及目的
    下之接續四次行為，侵害一個法益，應為接續犯，屬單純一
    罪。公訴意旨認被告乙○○及丙○○上開四次所為，犯意個
    別，行為互殊，應分論併罰，尚有未合。爰審酌被告乙○○
    及丙○○年紀尚輕，為順利追討債務，以逐步加強恐嚇力道
    之方式，恫嚇被害人甲○○等人，致使甲○○等人心生畏懼
    ，及被告二人僅以受他人委託追討債務，在被害人甲○○無
    力還款之下，即以合法公司為由，遂行不法行為，被告二人
    法治觀念偏差，暨犯後否認犯行等一切情狀，量處如主文所
    示之刑，併均宣示如易科罰金之折算標準。
據上論斷，應依刑事訴訟法第299 條第1 項前段，刑法第28條、
第305 條、第41條第1 項前段，刑法施行法第1 條之1 規定，判
決如主文。
本案經檢察官蕭如娟到庭執行職務
中　　華　　民　　國　　96　　年　　6 　　月　　29　　日
                  刑事第二庭    法  官  柯志民
以上正本證明與原本無異。
如不服本判決，應於判決收受後10日內，向本院提出上訴狀（須
附繕本）。
                                書記官　魏輝碩
中　　華　　民　　國　　96　　年　　6 　　月　　29　　日
論罪之法條全文：
刑法第305條
以加害生命、身體、自由、名譽、財產之事，恐嚇他人致生危害
於安全者，處二年以下有期徒刑、拘役或三百元以下罰金。
